臺灣臺中地方法院行政訴訟判決
111年度交字第150號
原      告  宋素秋  
被      告  臺中市交通事件裁決處
                      設臺中市○○區○○○路00號
代  表  人  黃士哲    住同上
訴訟代理人  黃曉妍律師
上列當事人間交通裁決事件，原告不服被告民國111年4月1日中
市裁字第68-GU0000000號裁決書，提起行政訴訟，本院判決如下
：
    主  文
原告之訴駁回。
訴訟費用新臺幣參佰元由原告負擔。
    事實及理由
一、程序事項：按行政訴訟法第237 條之7 規定，交通裁決事件
    之裁判，得不經言詞辯論為之。本件屬交通裁決事件，依兩
    造所述各節及卷內資料其事證已臻明確，本院認無經言詞辯
    論之必要，爰不經言詞辯論而為判決。
二、事實概要：原告於民國110年11月25日20時46分許，駕駛號
    牌0183-YL號自用小客車(下稱系爭車輛)，於臺中市○○區○○
    路000巷00號前，因「汽車駕駛人駕駛汽車肇事，無人受傷
    或死亡而未依規定處置逃逸」之違規行為，為臺中市政府警
    察局大雅分局（下稱舉發機關）員警認定原告違反道路交通
    管理處罰條例第62條第1項之規定，對原告掣開第GU0000000
    號舉發違反道路交通管理事件通知單。被告續於111年4月1
    日以中市裁字第68-GU0000000號裁決書（下稱原處分），依
    道路交通管理處罰條例第62條第1項、第24條第1項第1款及
    「違反道路交通管理事件統一裁罰基準表」之規定，按期限
    內到案之基準，裁處原告第1階段罰鍰新臺幣（下同）3,000
    元，吊扣駕駛執照3個月，並應參加道路交通安全講習。
三、原告主張略以：要離開時有倒退，碰一下，以為撞到電線桿
    ，自認倒楣開車離開，隔2天左右警察局通知我肇事逃逸，
    說倒車碰到騎樓的前面車子...我沒有肇事逃逸等語，並聲
    明：原處分撤銷，訴訟費用由被告負擔。
四、被告答辯則以：
  ㈠本件應適用之法律依據為道路交通管理處罰條例第62條第1項
    、第24條第1項第1款、道路交通事故處理辦法第2條第1款、
    第3條、違反道路交通管理事件統一裁罰基準及處理細則第1
    0條、行政罰法第7條第1項等規定。
  ㈡案經轉據舉發機關111年5月4日中市警雅分交字第1110020606
    號函復說明略以：「...三、…經重新檢視員警職務報告與監
    視器截圖，旨揭車輛駕駛人於110年11月25日20時46分行經
    潭子區福潭路870巷25號，因倒車撞擊靜止之自小客6155-UD
    號之無人傷亡事故，無拍照存證亦無與對方達成任何協議下
    逕行離開現場，顯已構成上述條列規定中逃逸行為，員警舉
    發核無違誤...四、檢附交通事故現場草圖、A3類交通事故
    調查表、交通事故談話紀錄表、員警職務報告及影像光碟1
    份供參。」。
  ㈢次查舉發機關提供之採證光碟，確認監視攝影器畫面時間000
    0-00-0000：34：53時，影像畫面顯示號牌0183-YL黑色小客
    車(下稱系爭車輛)停放於臺中市○○區○○路000巷00號前。20
    ：35：21至20：35：41時，系爭車輛啟動後倒車行駛，其車
    尾撞擊停放於福潭路870巷25號騎樓之案外小客車(下稱該車
    )車頭，因此發出物體碰撞聲，該車搖晃震動，車體被些微
    抬高。系爭車輛撞擊該車後，未有人員下車察看，即沿福潭
    路870巷往南朝仁愛路三段方向駛離現場。20：35：44時，
    住戶三人自民宅處外出查看。復查「交通事故照片黏貼紀錄
    表」，「編號5、10」照片顯示系爭車輛後保險桿右角有明
    顯擦撞痕跡，且車殼破損破裂。「編號12、13」照片顯示，
    該車前保險桿有擦撞痕跡且外觀受損變形。足認上開車輛有
    車體毀損之情。
　㈣依前揭資料顯示，系爭車輛於違規地點倒車，與該車發生擦
    撞，導致兩造車輛車體發生損害結果，自係發生道路交通事
    故。原告陳稱不知情。惟撞擊當下兩車搖晃，該車車體甚至
    遭些微抬升，且撞擊音量之大，促使屋內住民驚覺外出查看
    ，顯見撞擊力道並非輕微。客觀上難認原告有不能知悉其駕
    駛行為已引起本件交通事故之情。縱使原告誤認撞擊電線桿
    ，仍因下車察看有無發生財務損壞，留置聯絡方式，俾利財
    務所有人得日後求償，然原告卻對所發生之肇事結果為何並
    不在乎，是否有人員之死傷亦不在意，仍駕車駛離現場，原
    告縱無「直接故意」，亦有「未必故意」，依照前揭說明，
    原告已該當道路交通管理處罰條例第62條第1項後段之要件
    ，被告據此裁處原告自無違誤等語，並聲明：原告之訴駁回
    ，訴訟費用由原告負擔。
五、本院之判斷：
  ㈠按「汽車駕駛人駕駛汽車肇事，無人受傷或死亡而未依規定
    處置者，處新臺幣1 千元以上3 千元以下罰鍰；逃逸者，並
    吊扣其駕駛執照1 個月至3 個月。」、「汽車駕駛人，有下
    列情形之一者，應接受道路交通安全講習：一、違規肇事受
    吊扣駕駛執照處分。」道路交通管理處罰條例第62條第1項
    及第24條第1項第1款分別定有明文。而所稱「肇事」，係指
    發生「交通事故」而言（交通部68年8月20日交路字第18577
    號函釋意旨參照）；所稱「依規定處置」，應指依道路交通
    事故處理辦法第3條規定：「發生道路交通事故，駕駛人或
    肇事人應先為下列處置：一、事故地點在車道或路肩者，應
    在適當距離處豎立車輛故障標誌或其他明顯警告設施，事故
    現場排除後應即撤除。二、有受傷者，應迅予救護，並儘速
    通知消防機關。三、發生火災者，應迅予撲救，防止災情擴
    大，並儘速通知消防機關。四、不得任意移動肇事車輛及現
    場痕跡證據。但無人傷亡且車輛尚能行駛，或有人受傷且當
    事人均同意移置車輛時，應先標繪車輛位置及現場痕跡證據
    後，將車輛移置不妨礙交通之處所。五、通知警察機關。但
    無人受傷或死亡且當事人當場自行和解者，不在此限。」所
    示。
  ㈡經查，本院勘驗調查舉發機關提供之採證光碟，製成勘驗筆
    錄附卷為證（見本院卷第95頁），勘驗結果為：監視攝影器
    畫面時間0000-00-00 00：34：53時，影像畫面顯示號牌018
    3-YL黑色小客車(下稱系爭車輛)停放於臺中市○○區○○路000
    巷00號前，20：35：21時至20：35：41時，系爭車輛啟動後
    倒車行駛，其車尾撞擊停放於福潭路870巷25號騎樓之小客
    車(下稱該車)車頭，因此發出巨大碰撞聲，造成該車左右搖
    晃震動，且該車因撞擊向後些微移動，直至系爭車輛往前行
    駛，該車才回至原本位置，而系爭車輛撞擊該車後，駕駛未
    下車察看，即沿福潭路870巷往南朝仁愛路三段方向駛離現
    場，20：35：44時，住戶三人自民宅處外出查看。
  ㈢依上開勘驗結果可知，系爭車輛於上開時、地倒車時擦撞到停放於福潭路870巷25號騎樓處之該車，造成該車右前車頭有明顯撞擊痕跡，然原告並未通知警察機關或對造車輛車主到場處理，即駛離現場之事實，應可認定。雖原告主張要離開時有倒退，碰一下，以為撞到電線桿，自認倒楣開車離開云云，然依勘驗結果可知，系爭車輛倒車時，撞擊到該車產生巨大聲響，並導致該車左右搖晃震動，故依客觀上一般駕駛汽車用路人之經驗，對於自身駕駛之車輛發生碰撞之情形，應得以輕易察覺，況且其聲響大到連屋內住戶外出查看，衡情原告並無不能注意之情事，堪認原告對於有擦撞到對造車輛之事實應有所認識，是原告所執上開主張云云，不足為採。再者，經舉發機關提出之相片（見本院卷第63-81頁）可知，該車右前車頭保險桿之擦痕及凹陷，與系爭車輛右後車尾之破損，依其高度及位置相符，兩台車輛皆有擦撞痕跡至為明顯。從而，原告對於其所駕系爭車輛發生交通事故之事實，主觀上已有所認識，依前揭規定及說明，在無人傷亡且車輛尚能行駛之狀態下，不論責任之歸屬為何，原告原應通知警察機關並留置現場，靜待警察到場查驗人別及採證處理，以保存肇事現場相關證據，俾日後釐清肇事責任歸屬，惟原告竟未依上開規定處置逕自決意駕車離去現場，縱非出於故意，亦有可歸責之過失事由，自已構成道路交通管理處罰條例第62條第1項後段規定之處罰要件。   
  ㈣綜上所述，原告違規事證明確，被告依法所為原處分並無違
    誤，原告訴請撤銷，為無理由，應予駁回。
六、本件事證已臻明確，兩造其餘主張及陳述，經核於判決結果
    不生影響，爰不逐一論列，附此敘明。
七、本件第一審裁判費為300 元，應由原告負擔，爰確定第一審
    訴訟費用額如主文第2 項所示。
據上論結，本件原告之訴為無理由，依行政訴訟法第237 條之7
、第98條第1 項前段、第237 條之8 第1 項，判決如主文。
中　　華　　民　　國　　111 　年　　12　　月　　2 　　日
　　　　　　　　　行政訴訟庭　法　官　楊萬益
以上正本證明與原本無異。
如不服本判決，應於判決送達後20日內，向本院提出上訴狀並表
明上訴理由（原判決所違背之法令及其具體內容或依訴訟資料可
認為原判決有違背法令之具體事實），其未表明上訴理由者，應
於提出上訴後20日內向本院補提理由書（上訴狀及上訴理由書均
須按他造人數附繕本，如未按期補提上理由書，則逕予駁回上訴
），並應繳納上訴裁判費新臺幣750元。
中　　華　　民　　國　　111 　年　　12　　月　　2 　　日
　　　　　　　　　　　　　　　書記官　林柏名